【裁判字號】    97,交訴,83
【裁判日期】    980205
【裁判案由】    過失致死
【裁判全文】
臺灣屏東地方法院刑事判決              97年度交訴字第83號
公  訴  人  臺灣屏東地方法院檢察署檢察官
被      告  甲○○
                      7號
選任辯護人  林榮和律師
上列被告因過失致死案件，經檢察官提起公訴（97年度偵字第43
75號），被告於準備程序期日就被訴事實為有罪之陳述，本院合
議庭裁定由受命法官獨任進行簡式審判程序，判決如下：
    主  文
甲○○因過失致人於死，處有期徒刑柒月。
    事  實
一、甲○○未領有合格之重型機車駕駛執照，竟仍騎乘其所有車
    牌號碼NG2-183 號重型機車上路，於民國96年7 月5 日下午
    5 時13分許，沿屏東縣屏東市○○○路由南往北方向行駛，
    行經復興南路與棒球路之交岔路口，甲○○本應注意汽車（
    包括機器腳踏車）在同一車道行駛，後車與前車之間應保持
    隨時可以煞停之距離，又駕駛人應注意車前狀況，並隨時採
    取必要之安全措施，而依當時客觀上天候晴、日間自然光線
    、柏油路面、路面狀態乾燥、無缺陷、無障礙物及視距良好
    等情形，並無不能注意之情事，適有行駛於甲○○前方、未
    戴安全帽騎乘車牌號碼PKZ-435 號重型機車之胡正裕，原應
    注意汽車除遇突發狀況必須減速外，不得任意驟然減速，而
    依當時情形，亦無不能注意情事，竟貿然減速，甲○○復因
    疏未注意保持足夠之煞停距離及車前狀況，因而避煞不及，
    自後追撞胡正裕所騎乘機車之後方，致胡正裕當場倒地並受
    有腦內出血之傷害，嗣經送醫救治後，仍於96年7 月6 日上
    午5 時50分因傷重不治死亡。
二、案經胡正裕之妻丙○○○、胡正裕之子戊○○、乙○○及丁○○告訴及屏東縣政府警察局屏東分局報請臺灣屏東地方法
    院檢察署檢察官偵查起訴。
    理  由
一、按除被告所犯為死刑、無期徒刑、最輕本刑為3 年以上有期
    徒刑之罪或高等法院管轄第一審案件者外，於法院行準備程
    序進行中，被告先就被訴事實為有罪之陳述時，審判長得告
    知被告簡式審判程序之旨，並聽取當事人、代理人、辯護人
    及輔佐人之意見後，裁定進行簡式審判程序，刑事訴訟法第
    273 條之1 第1 項定有明文，本件被告所為係犯死刑、無期
    徒刑、最輕本刑為3 年以上有期徒刑以外之罪，其於準備程
    序中就被訴事實為有罪之陳述，經法官告知簡式審判程序之
    旨，並聽取公訴人、被告之意見後，本院合議庭乃裁定由受
    命法官獨任進行簡式審判程序，合先敘明。又簡式審判程序
    之證據調查，不受刑事訴訟法第159 條第1 項、第161 條之
    2 、第161 條之3 、第163 條之1 及第164 條至第170 條規
    定之限制，刑事訴訟法第273 條之2 亦定有明文，故本件審
    理依該規定，亦排除嚴格證據調查，併予敘明。
二、事實認定部分：
  (一)上揭犯罪事實，業據被告於本院審理時坦承不諱（見本院審
    判筆錄第2 頁、第9 頁），並與證人即當日值勤員警己○○
    於本院審理時之證述（見本院審判筆錄第3頁 至第6 頁）、
    告訴人即被害人胡正裕之妻丙○○○於警詢中之證述（見相
    驗卷第6 頁至第7 頁）互核相符，並有道路交通事故現場圖
    （見相驗卷第12頁）、道路交通事故調查報告表(一)(二)（見相
    驗卷第13頁至第14頁）、車號查詢重型機車車籍結果1 紙（
    見相驗卷第16頁）、證號查詢機車駕駛人結果1 紙（見相驗
    卷第17頁）、PKZ-435 號重型機車行車執照影本1 紙、胡正
    裕普通重型機車駕駛執照影本1 紙（以上均見相驗卷第18頁
    ）及現場照片12張（見相驗卷第19頁至第24頁）附卷可稽。
    而被害人胡正裕確因本件車禍，導致受有腦內出血之傷害，
    送醫急救後仍不治死亡乙節，亦經臺灣屏東地方法院檢察署
    檢察官會同法醫師相驗屬實，有診斷證明書1 紙（見相驗卷
    第9 頁）、相驗屍體證明書1 紙（見相驗卷第27頁）及檢驗
    報告書1 份（見相驗卷第28頁至第33頁）在卷可證，俱徵被
    告之上開任意性自白核與事實相符，堪以採信。按汽車在同
    一車道行駛時，後車與前車之間應保持隨時可以煞停之距離
    ；又汽車行駛時，駕駛人應注意車前狀況，並隨時採取必要
    之安全措施，道路交通安全規則第94條第1 項、第3 項分別
    定有明文。被告甲○○未領有合格之重型機車駕駛執照乙情
    ，業經其自承在卷（見本院審判筆錄第9 頁），並有上開證
    號查詢機車駕駛人結果1 紙在卷可佐，然被告於案發當時已
    52歲，自當具有相當之生活經驗，就上開已幾近屬於吾人生
    活基本常識之道路行車安全準則，尚不可諉為不知，而依當
    時天候晴、日間自然光線、柏油路面、路面狀態乾燥、無缺
    陷、無障礙物及視距良好等情形，有上開道路交通事故調查
    報告表(一)存卷可查，客觀上並無不能注意之情事，被告仍疏
    未注意應與同向行駛之被害人胡正裕保持隨時可以煞停之安
    全距離及注意車前狀況，竟自後追撞被害人所駕駛之機車，
    而致被害人死亡，被告之駕駛行為顯有過失。而本件經送鑑
    定，鑑定意見亦認肇事原因為：「甲○○無照駕駛重機車未
    注意車前狀況保持安全距離追撞胡車」，有臺灣省高屏澎區
    車輛行車事故鑑定委員會鑑定意見書（見他字卷第66頁）及
    臺灣省車輛行車事故覆議鑑定委員會97年5 月13日覆議字第
    0976201724號函（見相驗卷第74頁）在卷足憑，益徵被告就
    本件事故應負過失之責甚明。
  (二)另上開鑑定意見雖均認被害人胡正裕駕駛重機車無肇事因素
    ，惟按機器腳踏車駕駛人應依規定配戴安全帽；又汽車除遇
    突發狀況必須減速外，不得任意驟然減速，道路交通安全規
    則第88條第2 項及第94條第2 項分別定有明文。本件被害人
    胡正裕領有合格之重型機車駕駛執照（見相驗卷第18頁），
    就上開規定當係知之甚稔。查本件被害人胡正裕於案發當時
    並未戴有安全帽乙情，業經證人己○○於本院審理時證述明
    確（見本院審判筆錄第5 頁），並有上開道路交通事故調查
    報告表(二)存卷可佐。另證人己○○於本院審理時證稱：案發
    時，雙方都是沿復興南路往屏東市區方向同向行進，行至復
    興南路與棒球路交岔口，當時路口是綠燈，被害人一直騎在
    被告的前面，被害人到路口也是正常前進，只是有突然減速
    ，尚未完全停下來，被告就從後方撞上去，案發地點還未到
    路口的中心區，是剛過斑馬線、機車停等區不遠處，伊不曉
    得被害人當時為何會突然減速，從機車倒下的位置，被害人
    行車的位置是在正常行駛的慢車道，當時伊看不出被害人是
    否有要左轉等語明確（見本院審判筆錄第4 頁至第5 頁）。
    堪認被害人於本件案發當時，並未配戴有安全帽，且在行車
    號誌為綠燈，亦未有何突發狀況之情形下驟然減速甚明。告
    訴人戊○○雖於本院審理時稱：被害人在復興南路附近之工
    廠工作，下班後皆習慣在棒球路口左轉回家，案發當時被害
    人應是要在棒球路口待轉等語（見本院卷第61頁），惟此僅
    係告訴人戊○○臆測之語，尚無從據此推知被害人當日行車
    路徑是否確係如此，況目擊證人己○○亦就案發當時被害人
    係正常前進，看不出被害人是否有要左轉等情證述明確；又
    依現場照片所示，被害人所騎乘之機車遭撞擊後，係倒在慢
    車道上，足見被害人當時行車位置應係在慢車道無訛，在此
    處若欲左轉棒球路，自應停靠路邊，俟棒球路之號誌轉換成
    綠燈之後，再行左轉，然被害人所騎乘之機車倒地後，其車
    頭朝向路邊，該車後輪距路面邊線有2 公尺、前輪距路面邊
    線有0.9 公尺，有上開道路交通事故現場圖在卷可參，被害
    人之機車既距離路邊尚有一段距離，實難認定案發當時被害
    人有欲待轉左轉之情事。再者，行車之人本即應注意自身之
    行車路線，並應隨著路線之變化，提前作好必要之因應措施
    ，駕駛人欲待轉左轉本身尚非屬所謂「突發狀況」之情形，
    而並非為必須驟然減速之正當理由。據此，被害人未依規定
    配戴安全帽，亦未遵守不得任意驟然減速之規定，即驟然煞
    車減速，致跟隨後方行駛之被告閃避不及而追撞肇事，復依
    當時情形並無不能注意之情事，被害人應注意而未注意，就
    本件事故之發生亦同具過失，上開鑑定意見就此部分之說明
    ，尚有未恰。但本件事故既係由於被告及被害人之過失併合
    而發生，是被告上開過失之責尚不能因此而免除，僅得為量
    刑之參酌。
  (三)綜上所述，被告就本件事故確有過失，且其過失行為與被害
    人死亡結果間，具有相當因果關係，故本件事證已臻明確，
    被告犯行堪以認定，自應依法論科。
三、論罪科刑部分：
    核被告甲○○所為，係犯刑法第276 條第1 項之過失致人於
    死罪。又被告如前所述未領有合格之重型機車駕駛執照，竟
    駕車上路並肇事致人死亡，應依道路交通管理處罰條例第86
    條第1 項之規定加重其刑。爰審酌被告未領有合格駕駛執照
    ，竟罔顧用路大眾之安全，騎乘機車上路，復未能恪遵道路
    交通安全之規範，以善盡身為駕駛人應負之注意義務，釀生
    本件車禍事故造成被害人死亡之結果，其過失程度非輕，非
    但侵害被害人法益無從回復，並使被害人家屬痛失親人，造
    成情感上莫大傷痛，被害人家屬雖已獲取機車強制險理賠近
    新臺幣151 萬元（見本院審判筆錄第10頁至第11頁），然被
    告始終未能更積極與被害人家屬達成和解以求得原諒，實不
    宜寬貸；惟念及其無不良前科，素行尚佳，有臺灣高等法院
    被告前案紀錄表1 份在卷可按，且於偵查中雖矢口否認犯行
    ，然終知悔悟，於本院審理時坦承己身過失，犯後態度尚可
    暨被害人就本件事故亦與有過失等一切情狀，量處如主文所
    示之刑，以資懲儆。
據上論斷，應依刑事訴訟法第273 條之1 第1 項、第299 條第1
項前段，刑法第276 條第1 項、道路交通管理處罰條例第86條第
1 項，刑法施行法第1 條之1 ，判決如主文。
本案經檢察官李侑姿到庭執行職務
中    華    民    國    98    年    2     月    5     日
                  交通法庭    法  官  程士傑
以上正本證明與原本無異。
如不服本判決應於收受判決後10日內向本院提出上訴書狀，並應
敘述具體理由；其未敘述上訴理由者，應於上訴期間屆滿後20日
內向本院補提理由書（均須按他造當事人之人數附繕本）「切勿
逕送上級法院」。
中    華    民    國    98    年    2     月    5     日
                              書記官  孫秀桃
附錄論罪科刑法條：
刑法第276 條第1 項
因過失致人於死者，處 2 年以下有期徒刑、拘役或 2 千元以下
罰金。


司法院資訊處製作；財團法人民間司法改革基金會備份。
